【裁判字號】    97,交聲,104
【裁判日期】    970505
【裁判案由】    聲明異議
【裁判全文】
臺灣臺南地方法院交通事件裁定         97年度交聲字第104號
移送機關    交通部公路總局嘉義區監理所麻豆監理站
異議人即    甲○○
受處分人
上列異議人因違反道路交通管理處罰條例案件，對於交通部公路
總局嘉義區監理所麻豆監理站民國 97年1月25日所為之裁決處分
（原處分案號：麻監裁罰字第裁75-M00000000號）聲明異議，本
院裁定如下：
    主  文
異議駁回。
    理  由
一、原處分意旨略以：受處分人即異議人甲○○（下稱異議人）
    於民國96年12月25日8時12分許，駕駛車牌號碼0298-NU號自
    用小客車（下稱 0298-NU號車），沿臺南縣新化鎮○○路由
    東往西方向行駛，途經該路 466號前，而從同向由陳佳雯所
    騎之車牌號碼RS5-783號輕型機車（下稱RS5-783號機車）之
    左側超車時，0298-NU號車擦撞RS5-783號機車，導致陳佳雯
    人車倒地而受有肘、前臂及腕磨損或擦傷、小腿及膝磨損或
    擦傷等傷害，然異議人肇事致人受傷後，未採取救護措施及
    依規定處置而逃逸，嗣經據報到場處理之臺南縣警察局第化
    分局警員由監視器拍攝之畫面循線查知其肇事逃逸之違規事
    實後，於97年1月15日開立臺南縣警察局南縣警交字第M0000
    0000號舉發違反道路交通管理事件通知單（下稱本件舉發單
    ）予以舉發，並經原處分機關即交通部公路總局麻豆監理站
    （下稱原處分機關）以前述違規事實明確，依道路交通管理
    處罰條例（下稱處罰條例）第62條第3項、第4項、第67條第
    3項規定，於96 年6月5日以嘉監南字第裁74-S00000000號違
    反道路交通管理事件裁決書裁處異議人罰鍰新臺幣（下同）
    6千元，並吊銷駕駛執照、1年內禁考（下稱原處分，又該裁
    決書之舉發違反法條欄漏載處罰條例第 62條第3項、第67條
    第3項）。
二、聲明異議意旨略以：異議人雖曾於 96年12月25日8點12分許
    ，駕駛 0298-NU號車沿臺南縣中山路由東往西方向行駛，而
    途經該路466號前，然並不知在該處有與陳佳雯騎乘之RS5-7
    83號機車發生擦撞，而肇事致陳佳雯受傷，自無肇事致陳佳
    雯受傷後，未採取救護措施及依規定處置而逃逸之情形，原
    處分容有不當，爰聲明異議請求撤銷原處分。
三、按汽車駕駛人駕駛汽車肇事致人受傷或死亡者，應即採取救
    護措施及依規定處置，並通知警察機關處理，不得任意移動
    肇事汽車及現場痕跡證據，違反者處3000元以上9000元以下
    罰鍰；前項駕駛人肇事致人受傷而逃逸者，吊銷其駕駛執照
    ，1年內不得考領駕駛執照，處罰條例第 62條第3項、第4項
    前段、第67條第3項分別定有明文。經查：
  (一)異議人於96年12月25日8時12分許，駕駛0298-NU號車，沿臺
    南縣新化鎮○○路由東往西方向行駛，途經該路466 號前，
    而從同向由陳佳雯所騎之RS5-783號機車左側超車時，0298-
    NU號車擦撞RS5-783 號機車，導致陳佳雯人車倒地而受有肘
    、前臂及腕磨損或擦傷、小腿及膝磨損或擦傷等傷害，然異
    議人肇事致人受傷後，並未採取救護措施及依規定處置而離
    開現場，並經臺南縣警察局第化分局警員由監視器拍攝之畫
    面循線查知，以異議人有肇事逃逸之違規行為，開立本件舉
    發單予以舉發，並經原處分機關以上開違規事實明確，依處
    罰條例第62條第3項、第4項規定，以原處分裁處異議人罰鍰
    6千元，並吊銷駕駛執照、1年內禁考（下稱原處分）等情，
    有上揭車禍之道路交通事故現場圖、道路交通事故調查表(一)
    、(二)、陳佳雯之台南醫院新化分院診斷證明書、本件舉發單
    及原處分各一份以及監視器拍攝畫面相片6 張、道路交通事
    故照片22張可稽。
  (一)又異議人因上開車禍，涉犯肇事逃逸罪而由臺南地方院檢察
    署檢察官以97年度偵字第2786號偵查案進行偵查，其於偵訊
    中對於肇事逃逸之犯行予以承認，且陳佳雯於警詢及偵訊中
    稱：我騎RS5-783 號機車臺南縣新化鎮○○路由東往西方向
    行駛，途經車禍地點時， 0298-NU號車從我後方駛來，該車
    之右側擦撞RS5-783號機車之左側，導致無法控制RS5-783號
    機車之龍頭而倒地，0298-NU 號車未停車而續朝中山路向西
    方向離開等語，而依監視器拍攝之畫面，顯示 0298-NU號車
    係由RS5-783號機車之左後方駛近該機車，並在極為貼近RS5
    -783號機車之狀況下，由該機車之左側超車時， 0298-NU號
    車之右側撞擊RS5-783 號機車而致該機車倒地，是發生撞擊
    時並致RS5-783號機車倒地時，RS5-783號機車係十分貼近02
    98- NU號車之右側，二車之間並無任何障礙阻隔，且依前揭
    道路交通事故調查表(一)之紀錄，當時有日間自然光線、路面
    無缺陷、無障礙物、視距良好，並無妨礙視野之情狀，則由
    0298-NU 號車之駕駛座，透過右側玻璃及照後鏡，其視線應
    可清楚觀得在右側行駛之 RS5-783號機車遭撞擊倒地之景象
    ，更況依上揭道路交通事故現場圖所示， RS5-783號機車遭
    撞擊倒地後，猶朝右方道路邊線滑行造成長達11點3 公尺之
    刮地痕，可見當時撞擊力道並非輕微，則異議人係在視野毫
    無受妨之情況下，駕駛0298-NU號車由RS5-783號機車之左後
    方，緊貼而沿該機車之左側進行超車，整部 RS5-783號機車
    ，以及該機車在 0298-NU號車超車時受撞倒地之過程，均位
    在異議人視線可及之範圍，且當時撞擊力道又非輕微，異議
    人對於業已發生撞擊車禍，且 RS5-783號機車之駕駛人因人
    車倒地而將受到傷害之情，應有相當之認知，而無不知之理
    。再者，異議人經臺南地方院檢察署檢察官97年度偵字第27
    86號偵查案偵查後，認為異議人確有觸犯刑法第185條之4所
    指肇事逃逸罪之嫌，然因該罪非屬法定本刑為死刑、無期徒
    刑或最輕本刑 3年以上有期徒刑之罪，且被告坦承犯行，深
    表悔悟，並與陳佳雯達成賠償和解，參酌刑法第57條所列事
    項及公共利益之維護，故於 97年3月10日為緩起訴處分，緩
    起訴期間為1年而確定在案，業經本院調閱同署 97年度偵字
    第2786號偵查案卷查核無誤，更益徵異議人駕駛0298-NU 號
    車肇生上開車禍後逃逸之事實。
  (二)查異議人業有認知駕駛0298-NU 號車發生上開車禍，且可預
    見遭撞擊倒地之機車駕駛將因碰撞而受傷，自應對受傷之機
    車駕駛採取必要之救護措施以及依規定處置，不得擅自離開
    ，然其卻仍逕自駕車離開而未對受傷之機車駕駛陳佳雯採取
    任何救護措施以及依規定處置，則被告駕駛 0298-NU號車於
    上揭時地，與陳佳雯騎乘之 RS5-783號機車碰撞肇生車禍事
    故，並致使陳佳雯因而受傷後，未採取救護措施及依規定處
    置而逃逸之行為，足堪認定，異議人否認之詞，無可為採。
    原處分機關據此引用處罰條例第62條第3項、第4項前段、第
    67條第3 項規定，並參酌違反道路交通管理事件統一裁罰基
    準表之相關內容，以原處分裁處異議人罰鍰6000元及吊銷駕
    駛執照，且 1年內禁考之處罰，於法並無不當，本件異議為
    無理由，應予駁回。
四、據上論斷，應依道路交通案件處理辦法第19條，裁定如主文
    。
中    華    民    國    97    年    5     月    5     日
                  交通法庭  法  官  陳威龍
以上正本證明與原本無異。
如不服本裁定，應於收受送達後5日內向本院提出抗告狀。（應
附繕本）
                            書記官  鄭吉裕
中    華    民    國    97    年    5     月    5     日


司法院資訊處製作；財團法人民間司法改革基金會備份。
